【裁判字號】    98,上訴,101
【裁判日期】    980122
【裁判案由】    毒品危害防制條例
【裁判全文】
臺灣高等法院臺南分院刑事判決         98年度上訴字第101號
上  訴  人
即  被  告  甲○○
上列上訴人因毒品危害防制條例案件，不服臺灣臺南地方法院97
年度訴字第1872號、第2048號中華民國97年12月9日第一審判決
（起訴案號：臺灣臺南地方法院檢察署97年度毒偵字第1995號、
第2238號，及同檢察署97年度毒偵字第2985號），提起上訴，本
院判決如下：
    主  文
上訴駁回。
    理  由
一、按上訴書狀應敘述具體理由；上訴書狀未敘述上訴理由者，
    應於上訴期間屆滿後20日內補提理由書於原審法院，刑事訴
    訟法第361條第2項、第3項前段定有明文。而第二審法院認
    為上訴書狀未敘述理由，應以判決駁回之。但其情形可以補
    正而未經原審法院命其補正者，審判長應定期間先命補正，
    此觀同法第367條規定甚明。又所謂具體理由，必係依據卷
    內既有訴訟資料或提出新事證，指摘或表明第一審判決有何
    採證認事、用法或量刑等足以影響判決本旨之不當或違法，
    而構成應予撤銷之具體事由，始克當之（例如：依憑證據法
    則具體指出所採證據何以不具證據能力，或依憑卷證資料，
    明確指出所為證據證明力之判斷如何違背經驗、論理法則）
    ；倘僅泛言原判決認定事實錯誤、違背法令、量刑失之過重
    或輕縱，而未依上揭意旨指出具體事由，或形式上雖已指出
    具體事由，然該事由縱使屬實，亦不足以認為原判決有何不
    當或違法者（例如：對不具有調查必要性之證據，法院未依
    聲請調查亦未說明理由，或援用證據不當，但除去該證據仍
    應為同一事實之認定），皆難謂係具體理由（最高法院97年
    度台上字第892號判決意旨參照，參見97年4月司法院公報第
    214頁）。
二、經查，原判決認上訴人即被告甲○○基於施用第一級毒品之
    犯意，分別(1)於民國（下同）97年6月24日凌晨零時50分許
    ，利用保外就醫在台南巿勝利路國立成功大學附設醫院（下
    稱成大醫院）編號1207號病房就醫之機會，以不詳方式取得
    含有海洛因之針筒1支，在上開病房內自行以注射方式施用
    第一級毒品海洛因1次，恰為該醫院巡房護理人員發現通報
    駐警轉知警方至現場扣得上開注射針筒1支。(2)於97年8月14
    日21時許，在台南巿東區○○路○段41巷3號其住處，以將海
    洛因置入針筒內注射之方式，施用海洛因1次。嗣於翌日（
    15日）16時許行經同上路段41巷口時，經警見其形跡可疑加
    以盤查，主動坦承上開施用毒品犯行，並同意警方至其上開
    住處搜索，而查扣其預備供施用之海洛因9包（含袋共重2.9
    公克，其中7包各重0.3公克，另2包各重0.4公克）。(3)於97
    年9月4日上午11時30分許，在台南巿東區○○路○段41巷3號
    其住處，施用第一級毒品海洛因1次，為警於同日持搜索票
    在上址查獲。以上三次查獲，均經其同意採尿送驗，結果確
    呈可待因、嗎啡陽性反應等情，已經被告分別於警詢及檢察
    官偵查、原審審理時坦承不諱，並經證人董慧淑證述明確，
    且有詮昕科技股份有限公司濫用藥物尿液檢驗報告、臺南市
    警察局第二分局、第五分局偵辦涉嫌毒品危害防制條例案送
    驗尿液及年籍對照表、採尿同意書等文書附卷可稽；又扣按
    之毒品經鑑驗均含海洛因成分，有如扣押物品目錄表所示之
    毒品及法務部調查局濫用藥物實驗室鑑定書等在卷足憑；因
    認被告確有三次施用第一級毒品海洛因之犯行。次查被告前
    因販賣第一級毒品、施用第一級及第二級毒品案件，經原審
    以92年度訴字第159號、92年度訴字第379號分別判處有期徒
    刑9年、1年6月確定，二案並經同法院以97年度聲減字第94
    號裁定減刑並合併為有期徒刑9年9月確定，於93年1月9日入
    監服刑，指揮書執行完畢日期為102年8月19日，於97年10月
    3日因保外就醫出監，尚未執行完畢之事實，有臺灣高等法
    院被告前案紀錄表在卷可佐等情，已詳述所憑證據與認定之
    理由，因而論處被告共犯施用第一級毒品罪三罪，並審酌其
    雖患有肝癌惡疾，然其因販賣毒品案、施用毒品案，分經判
    處有期徒刑9年、1年6月確定，嗣減刑並定執行刑為有期徒
    刑9年9月，入監執行未完畢即因病保外就醫期間（詳如前述
    ），猶不思戒絕革除惡習，再有本案三次施用第一級毒品犯
    行，顯其戒除之心，及其犯後坦承犯行，態度良好等一切情
    狀，各判處3個有期徒刑8月，併定其應執行刑為有期徒刑1
    年6月，及敘明扣案第一級毒品海洛因9包係屬違禁物，應依
    毒品危害條例第18 條第1項前段規定沒收銷燬之。
三、本院經核，原判決並無違誤，所為量刑亦屬允當。被告上訴
    係以其涉犯上開三罪，由原審判處有期徒刑1年6月，綜觀原
    審判決書全文，認事用法皆無不當，量刑亦無不合。惟其係
    罹犯肝癌末期，由台南監獄保外就醫之人，施用海洛因實為
    止痛不得不之舉。且依其主治醫師魏克承醫師之診斷，其之
    生命已來日不多，且毒品危害防制條例之施用第一級毒品之
    人犯，除科以有期徒刑外，亦有替代療法可以應對。原審未
    思及此有再斟酌之必要云云。惟查，被告如因病痛而有施用
    麻藥（如嗎啡等物）止痛之必要，仍須經醫師處方為之，不
    得假藉有止痛之必要而擅自施用第一級毒品海洛因。又按毒
    品危害防制條例第21條所規定：「犯第10條之罪者，於犯罪
    未發覺前，自動向行政院衛生署指定之醫療機構請求治療，
    醫療機構免將請求治療者送法院或檢察機關」、「依前項規
    定治療中經查獲之被告或少年，應由檢察官為不起訴處分或
    由少年法院為不付審理之裁定，但以一次為限」。查此法條
    之適用，係以施用毒品後【於尚未被檢警機關發覺前即自動
    請求治療，而於治療中始被發覺】，其請求治療前之施用毒
    品行為之犯行，始應由檢察官為不起訴處分。如被查獲施用
    毒品，再自動參與減害替代療法，即與該條規定要件不符；
    又如於參與減害替代療法後，再施用毒品，亦與該條鼓勵吸
    毒者戒毒自新之立法意旨相悖，仍無該條之適用。是被告所
    稱毒品危害防制條例之施用第一級毒品之人犯，除科以有期
    徒刑外，亦有替代療法可以應對云云，顯係對上開規定有所
    誤解。又被告如確因病而致不能或不宜在監執行有期徒刑，
    乃判決確定後執行之問題，非審判機關所得置喙，審判機關
    仍應依法為適法裁判。而被告於上訴亦已陳明原審判決之認
    事用法皆無不當、量刑亦無不合（見上訴理由狀載）。是依
    被告之上訴理由，並未具體指摘原判決於認定事實、適用法
    律及量刑等項有何違法或不當，依上開說明，本件上訴顯不
    合法律上程式，應予駁回，並不經言詞辯論為之。
據上論斷，應依刑事訴訟法第367條前段、第372條，判決如主文
。
中    華    民    國    98    年    1     月    22    日
                  刑事第一庭    審判長法  官  黃崑宗
                                      法  官  夏金郎
                                      法  官  王明宏
以上正本證明與原本無異。
如不服本判決應於收受送達後10日內向本院提出上訴書狀，其未
敘述上訴理由者，並得於提起上訴後10日內向本院補提理由書（
均須按他造當事人之人數附繕本）「切勿逕送上級法院」。
                                      書記官  黃全忠
中    華    民    國    98    年    1     月    22    日
附錄本判決論罪科刑法條：
毒品危害防制條例第10條第1項：
施用第一級毒品者，處6月以上5年以下有期徒刑。


司法院資訊處製作；財團法人民間司法改革基金會備份。
